【裁判字號】    97,台聲,398
【裁判日期】    970522
【裁判案由】    確認地上權存在等
【裁判全文】
最高法院民事裁定              九十七年度台聲字第三九八號
聲  請  人  甲○○
            乙○○
            丙○○
            丁○○
共      同
訴訟代理人  楊尚賢律師
上列聲請人因與財政部國有財產局間請求確認地上權存在等事件
，對於中華民國九十七年三月六日本院裁定（九十七年度台上字
第四Ｏ一號），聲請再審，本院裁定如下：
    主  文
聲請駁回。
聲請訴訟費用由聲請人負擔。
    理  由
按提起民事第三審上訴，應依民事訴訟法第七十七條之十六第一
項前段規定預納裁判費，此為必須具備之程式。本件聲請人對於
民國九十六年九月四日台灣高等法院第二審判決（九十六年度重
上字第二七四號），提起上訴，雖同時聲請訴訟救助，但其聲請
已經本院以九十六年度台聲字第八九三號裁定駁回，並於九十七
年一月三日送達此項裁定，有送達證書附卷可稽。而聲請人既明
知上訴須預納裁判費，則於駁回訴訟救助之裁定經合法送達後，
逾相當期間仍未據其繳納裁判費，其上訴自非合法。從而原確定
裁定以聲請人之上訴為不合法，予以駁回，經核並無適用法規顯
有錯誤之情事。雖聲請人以其已對駁回訴訟救助之裁定聲請再審
，且依上訴狀之記載，亦無可認聲請人明知上訴要件有欠缺云云
，主張原確定裁定有不適用民事訴訟法第一百零九條之一及適用
第四百四十二條第二項、第四百四十四條第一項但書（聲請人誤
載為第四百四十一條但書）及同法施行法第九條之顯然錯誤，但
查原確定裁定駁回聲請人之上訴時，聲請人對駁回訴訟救助裁定
之再審聲請，亦經本院以九十七年度台聲字第一七八號裁定予以
駁回，而由聲請人聲請訴訟救助以觀，則可認其明知上訴須預納
裁判費，故聲請人收受駁回訴訟救助之裁定後，逾相當期間仍未
預納裁判費，原確定裁定據以駁回其上訴，要難認其適用法規顯
有錯誤。又原確定裁定案由欄記載案由為確認地上權存在等，與
該裁定適用法規是否顯有錯誤無涉。另聲請人於前訴訟第三審程
序中所提之上訴狀及補充上訴理由狀，既在該程序已經提出，即
無不知有此證物或不能使用該證物，致未經斟酌之可言，自非民
事訴訟法第四百九十六條第一項第十三款所謂之證物。從而聲請
人主張原確定裁定有民事訴訟法第四百九十六條第一項第一款及
第十三款所定之情形，對之聲請再審，要難認為有理由。
據上論結，本件聲請為無理由。依民事訴訟法第九十五條、第七
十八條、第八十五條第一項前段，裁定如主文。
中    華    民    國  九十七  年    五    月  二十二  日
                      最高法院民事第四庭
                          審判長法官  許  朝  雄
                                法官  陳  淑  敏
                                法官  鄭  玉  山
                                法官  吳  麗  女
                                法官  劉  福  聲
      本件正本證明與原本無異
                                      書  記  官
中    華    民    國  九十七  年    六    月    六    日
                                                      Ｑ


司法院資訊處製作；財團法人民間司法改革基金會備份。
